【裁判字號】    95,訴,152
【裁判日期】    951130
【裁判案由】    槍砲彈藥刀械管制
【裁判全文】
臺灣板橋地方法院刑事判決               95年度訴字第152號
公  訴  人  臺灣板橋地方法院檢察署檢察官
被      告  丁○○
指定辯護人  本院公設辯護人  乙○○
上列被告因槍砲彈藥刀械管制條例案件，經檢察官提起公訴（94
年度核退偵字第1273號）及移送併辦（95年偵字第7175號），本
院判決如下：
    主  文
丁○○未經許可，寄藏可發射子彈具有殺傷力之改造手槍，處有
期徒刑肆年，併科罰金新臺幣拾貳萬元，罰金如易服勞役以銀元
佰元即新台幣玖佰元折算壹日。扣案之仿FN廠半自動手槍製造
之金屬槍枝，更換土造金屬槍管改造而成之改造手槍壹枝（槍枝
管制編號：0000000000號，含彈匣壹個）、仿BERETTA 廠92FS型
半自動手槍製造之金屬槍枝，車通槍管內阻鐵改造而成之改造手
槍壹枝（槍枝管制編號：0000000000號，含彈匣壹個）、土造子
彈貳顆（具直徑約9mm金屬彈頭），均沒收。
    事  實
一、丁○○明知可發射子彈具有殺傷力之改造手槍及土造子彈，
    均屬槍砲彈藥刀械管制條例列管之槍彈，未經主管機關許可
    不得持有、寄藏，竟於民國九十四年十一月二日凌晨二、三
  時許，在臺北縣板橋市○○街六三巷一弄十六號住處，受綽號
  「劍龍」之真實姓名年籍不詳成年男子囑託，代為寄藏保管仿
  FN 廠 半自動手槍製造之金屬槍枝，更換土造金屬槍管改造而
  成之改造手槍一枝（槍枝管制編號：0000000000號，含彈匣一
  個）、仿BERETTA 廠92FS型半自動手槍製造之金屬槍枝，車通
  槍管內阻鐵改造而成之改造手槍一枝（槍枝管制編號：
  0000000000 號 ，含彈匣一個）及具有殺傷力之具直徑約9mm
  金屬彈頭之土造子彈三顆（其中因鑑驗試射一顆），並將之藏
  放於上開住處房間內，而持有之。嗣於九十四年十一月三日下
  午五時三十分許，為警在上開地點查獲，並扣得前揭具有殺傷
  力之改造手槍二枝及土造子彈三顆（其中一顆子彈已鑑驗試射
  ，只剩餘具有殺傷力之土造子彈二顆）。
二、案經臺北市政府警察局松山分局、臺北縣政府警察局土城分
    局分別報請臺灣板橋地方法院檢察署檢察官偵查起訴及移送
    併辦。
    理  由
一、證據能力有無之判斷：
    依刑事訴訟法第一百九十八條、第二百零八條之規定，所謂
    鑑定乃指於刑事訴訟程序中為取得證據資料而由檢察官或法
    官指定具有特別知識經驗之鑑定人、學校、機關或團體，就
    特定之事物，以其專業知識加以分析、實驗而作判斷，以為
    偵查或審判之參考。故而，不論鑑定人或鑑定機關、學校、
    團體，均應由檢察官或法官視具體個案之需要而為選任，始
    符合刑事訴訟法第一百九十八條、第二百零八條之規範本旨
    ，否則所為鑑定，仍屬於傳聞證據。但對於司法警察機關調
    查中之案件，或有量大或急迫之情形，為因應實務之現實需
    求，認為當然有鑑定之必要者，基於檢察一體原則，得由該
    管檢察長對於轄區內之案件，以事前概括選任鑑定人或囑託
    鑑定機關（團體）之方式，俾便轄區內之司法警察官、司法
    警察對於調查中之此類案件，得即時送請事前已選任之鑑定
    人或囑託之鑑定機關（團體）實施鑑定，有法務部九十二年
    九月一日法檢字第0920035083號函可按。而臺灣高等法院檢
    察署檢察長概括選任法務部調查局、內政部警政署刑事警察
    局為「槍彈有無殺傷力之鑑定」鑑定機關，有臺灣高等法院
    檢察署檢察長概括選任鑑定機關名冊可按。本件扣案槍彈有
    無殺傷力之內政部警政署刑事警察局九十四年十一月二十八
    日刑鑑字第0940170834號槍彈鑑定書，雖由臺北市政府警察
    局松山分局逕送請內政部警政署刑事警察局鑑定，惟內政部
    警政署刑事警察局為臺灣高等法院檢察署檢察長事前概括選
    任鑑定機關，所為鑑定結果，自有證據能力。
二、上開事實，業據被告丁○○於警詢及偵審中坦承不諱（見九
    十四年偵字第一九四三七號偵查卷第七頁至第八頁、第十頁
    至第十一頁、第二九頁；本院卷第二十頁、第一一○頁），
    且有上開改造手槍二枝及土造子彈三顆扣案可資佐證，而該
    槍、彈經送內政部警政署刑事警察局鑑驗結果，認：「一送
    鑑手槍貳枝鑑定情形如下：(一)壹枝（槍枝管制編號：000000
    0000號），認係由仿FN廠半自動手槍製造之金屬槍枝，更換
    土造金屬槍管改造而成之改造手槍，機械性能良好，可擊發
    適用子彈，認具殺傷力。(二)壹枝（槍枝管制編號：00000000
    00號），認係由仿BERETTA 廠92FS型半自動手槍製造之金屬
    槍枝，車通槍管內阻鐵改造而成之改造手槍，機械性能良好
    ，可擊發適用子彈，認具殺傷力。二送鑑子彈三顆，認均係
    土造子彈（直徑約9mm 金屬彈頭），採樣壹顆試射，可擊發
    ，認具殺傷力」等語，有內政部警政署刑事警察局九十四年
    十一月二十八日刑鑑字第0940170834號槍彈鑑定書一件附卷
    可稽（見九十四年核退偵字第一二七三號偵查卷第五頁至第
    七頁）。足徵被告前開自白核與事實相符，應堪採信。是本
    件事證已明，被告犯行洵堪認定。
三、查被告行為後，刑法業於九十四年二月二日修正公布，九十
    五年七月一日起施行。按「行為後法律有變更者，適用行為
    時之法律，但行為後之法律有利於行為人者，適用最有利於
    行為人之法律」，修正後刑法第二條第一項定有明文。此條
    規定係規範行為後法律變更所生新舊法比較適用之準據法，
    本身尚無新舊法比較之問題，於新法施行後，應一律適用新
    法第二條第一項之規定，為「從舊從輕」之比較，先予敘明
    ，再按本次法律變更，比較時應就罪刑有關之共犯、未遂犯
    、想像競合犯、牽連犯、連續犯、結合犯，以及累犯加重、
    自首減輕暨其他法定加減原因（如身分加減）與加減例等一
    切情形，綜其全部罪刑之結果而為比較（最高法院九十五年
    五月二十三日九十五年度第八次刑事庭會議決議參照）。茲
    就本件新舊法比較結果敘述如下：
  (一)關於罰金刑，刑法分則編各罪所定罰金刑之貨幣單位原為銀
    元，修正前刑法第三十三條第五款規定：「罰金：一元（銀
    元）以上。」，而依罰金罰鍰提高標準條例規定，就七十二
    年六月二十六日前修正之刑法部分條文罰金數額提高二至十
    倍，其後修正者則不提高倍數，並依現行法規所定貨幣單位
    折算新臺幣條例規定，以銀元一元折算新臺幣三元。修正後
    刑法第三十三條第五款規定：「罰金：新臺幣一千元以上，
    以百元計算之。」，刑法第三十三條第五款所定罰金貨幣單
    位經修正為新臺幣後，刑法分則各罪所定罰金刑之貨幣單位
    亦應配合修正為新臺幣，為使刑法分則編各罪所定罰金之最
    高數額與刑法修正前趨於一致，乃增訂刑法施行法第一條之
    一：「中華民國九十四年一月七日刑法修正施行後，刑法分
    則編所定罰金之貨幣單位為新臺幣。九十四年一月七日刑法
    修正時，刑法分則編未修正之條文定有罰金者，自九十四年
    一月七日刑法修正施行後，就其所定數額提高為三十倍。但
    七十二年六月二十六日至九十四年一月七日新增或修正之條
    文，就其所定數額提高為三倍。」。從而，刑法分則編各罪
    所定罰金刑之最高數額，於上開規定修正後並無不同，惟修
    正後刑法第三十三條第五款所定罰金刑最低數額，較之修正
    前提高，自以修正前刑法第三十三條第五款規定有利於被告
    。
  (二)修正後刑法第四十二條關於得易服勞役之折算標準，由修正
    前刑法第四十二條第二項原定之「以一元以上三元以下折算
    一日」（按：此規定配合修正前罰金罰鍰提高標準條例第二
    條（現已刪除）規定，就其原定數額提高為一百倍折算一日
    ，則最高應以銀元三百元折算一日，經折算為新台幣後，應
    以新台幣九百元折算一日）及易服勞役期限「不得逾六月」
    ，移列於修正後刑法第四十二條第三項，並提高為「以新台
    幣一千元、二千元或三千元折算一日」，且易服勞役期限則
    提高為「不得逾一年」。是以修正後關於易服勞役之折算標
    準金額提高，將使易服勞役之日數減少，倘修正後之易服勞
    役折算結果未逾六個月者，則修正後之規定自係較為有利。
  (三)查被告行為後，刑法第五十五條之規定，已於九十四年一月
    七日修正，於同年二月二日公布，並於九十五年七月一日施
    行，而將該法條刪除其中有關牽連犯之規定，就有關想像競
    合犯之規定並無刪修，經比較新舊法結果，在牽連犯方面，
    自以舊法較有利於被告，而想像競合犯部分在新法方面並無
    較有利於被告，是依新刑法第二條第一項前段規定意旨，自
    應適用行為時即修正前刑法五十五條之規定。
  (四)準此而論，前揭刑法施行法第一條之一之增訂及刑法第三十
    三條第五款之修正，乃係刑法分則編各罪所定罰金刑之刑罰
    法律效果之變更；前揭刑法第四十二條易服勞役折算標準規
    定之修正，則相當於科刑規範事項之變更，自應依刑法第二
    條第一項規定，綜合罪刑全部結果，整體為新舊法之「從舊
    從輕」比較（最高法院二十四年上字第四六三四號判例、二
    十七年上字第二六一號判例參照）。核被告所為，適用刑法
    修正前有關罰金刑之規定，對其較為有利，至適用修正後易
    服勞役折算標準之規定雖對於被告亦屬有利，但前述有關罰
    金刑、想像競合之修正乃屬刑罰法律效果之變更，業已影響
    其法定刑（主刑）之重輕標準，而易服勞役則無關乎法定刑
    之變更，其僅係法院宣告罰金刑後之易刑處分而已，比較上
    自應優先以罰金刑修正前後之有利與否，作為決定新舊法利
    與不利之標準。故經綜合比較新舊法結果，應以舊法對被告
    較為有利，自應依刑法第二條第一項前段之規定，整體適用
    行為時之修正前刑法等規定，合先敘明。
四、核被告所為，係犯槍砲彈藥刀械管制條例第八條第四項之未
    經許可寄藏可發射子彈具有殺傷力之改造玩具手槍罪，及同
    條例第十二條第四項未經許可寄藏子彈罪。被告以一個寄藏
    行為，同時寄藏改造手槍二枝及子彈，係一行為觸犯數罪名
    ，為想像競合犯，依修正前刑法第五十五條規定，從一重之
    未經許可寄藏可發射子彈具有殺傷力之改造玩具手槍罪處斷
    。又按寄藏與持有，均係將物置於自己實力支配之下，僅寄
    藏必先有他人之持有行為，而後始為之受寄代藏，故受寄人
    代為保管，其保管之本身，亦屬持有，不過，此之持有係受
    寄之當然結果，故槍砲彈藥刀械管制條例係將「持有」與「
    寄藏」為分別處罰規定，則單純之「持有」，固不包括「寄
    藏」，但「寄藏」之受人委託代為保管，其保管之本身所為
    之「持有」，既係「寄藏」之當然結果，法律上自宜僅就「
    寄藏」行為為包括之評價，不應另就「持有」予以論罪（最
    高法院著有七十四年台上字第三四○○號判例可資參照）。
    次按「犯本條例之罪自首，並報繳其持有之全部槍砲、彈藥
    、刀械者，減輕或免除其刑；其已移轉持有而據實供述全部
    槍砲、彈藥、刀械之來源或去向，因而查獲者，亦同」，槍
    砲彈藥刀械管制條例第十八條第一項固定有明文。然按「刑
    法第六十二條規定所謂發覺，固非以有偵查犯罪權之機關或
    人員確知其人犯罪無誤為必要，而於對其發生嫌疑時，即得
    謂為已發覺；但此項  對犯人之嫌疑，仍須有確切之根據得
    為合理之可疑者，始足當之，若單純主觀上之懷疑，要不得
    謂已發生嫌疑」（最高法院七十二年台上字第六四一號判例
    參照）；而「所謂未發覺，乃指犯罪事實未為有偵查犯罪職
    權之公務員所發覺，或犯罪事實雖已發覺，而犯人為誰尚不
    知者而言。而所謂之發覺犯罪事實，祇須有偵查犯罪職權之
    公務員，已知該犯罪事實之梗概為已足，無須確知該犯罪事
    實之真實內容為必要。本件上訴人係因他案遭通緝，惟於逮
    捕上訴人之前，查緝逮捕上訴人之警員楊舜發即已因其他線
    報而知悉上訴人可能藏有槍彈，已據證人楊舜發供證在卷，
    警方因而懷疑上訴人尚另藏有槍彈，自屬合理有據，則就上
    訴人持有槍彈之犯罪事實，難謂尚未被發覺。嗣上訴人經警
    追問後，始自白及引導而查獲本件之槍彈，核與自首之規定
    有間，最高法院著有八十八年臺上字第五九二七號判決可資
    參照。本件臺北縣市政府警察局松山分局員警甲○○、丙○
    ○係因接獲線報而查悉被告可能持有槍枝、子彈，而於上開
    查獲時、地等被告返家時，呼叫被告之綽號，經確認該綽號
    係被告之後，向被告告知其等獲得線報認被告可能持有毒品
    或槍械後，被告始自白並帶領員警進入其住處，再取出槍、
    彈繳交員警等情，已據證人甲○○於本院審理時證稱：「（
    問：你在九十四年十一月三日有無到板橋市被告住處查獲槍
    、彈？）有的」、「（問：請陳述你當時為何會去上開地點
    ？）當時我們接獲線報，該址、該人也就是被告本人可能持
    有毒品、槍械的事實，所以才前往被告住處附近瞭解」、「
    （問：當你到達上開地址附近時，你是如何去瞭解？）我們
    到達被告住處時，那是一條巷子，我們沒有搜索票，所以在
    附近看，正巧被告當時回來，我們有出示證件告知來意，被
    告主動帶我們進入住處，查扣到了如我們筆錄上所載的槍、
    彈」、「（問：當你看到被告且告知被告來意時，你們如何
    告知被告？）我們首先出示我們的警察人員服務證件，告訴
    被告我們所聽到的一些傳聞事項，也就是被告是否持有毒品
    或槍械，被告就主動告訴我們，他有槍，但是被告有說一些
    理由，接著就帶著我們去他住處房間抽屜內取出槍、彈」、
    「（問：你得知的線報是否來自於你的線民？）是的，有的
    時候是在壹個巧合的情況下會有這樣的壹個訊息，並不是長
    期配合的線民，是在無意中取得的訊息，當時所聽到的是被
    告的外號，但我現在不記得外號是什麼，當時我知道被告的
    住址，但是還不知道他的真實姓名，我們到達被告住處附近
    時，被告剛好做工回來，穿著工作服，類似水泥工之類的，
    告知我被告持有槍、子彈訊息的人，當時是有跟我講他曾在
    被告住處見過被告持有槍、彈，而且他說被告有工作，不是
    跟一般槍、彈、毒品持有人一樣無所事事，我們去的時候，
    等了一會兒被告才回來，因為被告將機車停好，要進入一樓
    住處時，我們叫他的綽號，他回頭，才確認是被告」等語甚
    明（見本院卷第五七頁至第五九頁），足知證人甲○○根據
    線報懷疑被告藏有槍彈，自屬合理有據，被告持有槍彈之犯
    罪事實，難謂尚未被發覺，而該證人雖於辯護人詢以：「就
    本案而言，你在被告帶你們去他家查獲槍、彈之前，你們只
    是單純的懷疑並沒有確信？」時，答稱：「是的。如果是確
    信的話，警方不會用詢問的方式詢問被告，如果是確信的話
    ，我們會跟當地轄管法院、檢察官報告，直接聲請搜索票進
    行搜索」，亦不足以憑供認為上開查獲員警僅有單純之懷疑
    。故被告辯稱：伊有自首，符合槍砲彈藥刀械管制條例第十
    八條第一項前段減輕或免除其刑之規定云云，尚無可採。審
    酌被告未經許可代他人寄藏改造手槍及子彈，且槍枝之數量
    高達二枝，其行為威脅社會安全甚鉅，惟念其寄藏時間非長
    ，又未持前開槍、彈犯罪，且無犯罪前科，有臺灣高等法院
    被告前案紀錄表一件在卷可憑，素行尚佳，復於犯後坦承犯
    行態度非差等一切情狀，量處如主文所示之刑，並就罰金部
    分，依修正前刑法第四十二條第二項之規定，諭知易服勞役
    之折算標準。又刑法第三十八條關於沒收之規定，亦同於九
    十五年七月一日修正施行，惟因沒收係屬從刑，應隨同主刑
    適用同一準據法，而本件前開比較新舊法結果，既適用刑法
    修正前之規定，有關沒收之規定，亦應適用修正前刑法第三
    十八條規定自明。扣案具殺傷力之仿FN廠半自動手槍製造之
    金屬槍枝，更換土造金屬槍管改造而成之改造手槍一枝（槍
    枝管制編號：0000000000號，含彈匣一個）、仿BERETTA 廠
    92FS 型 半自動手槍製造之金屬槍枝，車通槍管內阻鐵改造
    而成之改造手槍一枝（槍枝管制編號：0000000000號，含彈
    匣一個）、土造子彈二顆（具直徑約9mm 金屬彈頭），分別
    係槍砲彈藥刀械管制條例第四條第一項第一款、第二款所定
    之槍、彈，均屬違禁物，不問屬於犯人與否，依修正前刑法
    第三十八條第一項第一款規定，宣告沒收。至扣案之另一顆
    土造子彈（具直徑約9mm 金屬彈頭），已於鑑驗時試射而消
    耗滅失，不予宣告沒收，附此敘明。
五、公訴人移送併辦意旨另以被告於九十五年三月中旬，在臺北
    縣板橋市○○街六三巷一弄十六號住處，受綽號「國章」之
    真實姓名年籍不詳友人囑託，將改造烏茲衝鋒槍及改造子彈
    三十五顆、工業用子彈七十顆藏置於上開住處房間內，而未
    經許可持有之，嗣於九十五年三月二十三日，在上開地點為
    警查獲，並扣得上開槍枝、子彈，因認其涉犯槍砲彈藥刀械
    管制條例第八條第四項之未經許可寄藏可發射子彈具有殺傷
    力之改造玩具手槍罪，及同條例第十二條第四項未經許可寄
    藏子彈罪嫌，請併予審理云云（即九十五年偵字第七一七五
    號）。惟按犯罪事實應依證據認定之，無證據不得認定犯罪
    事實；又不能證明被告犯罪者，應諭知無罪之判決，刑事訴
    訟法第一百五十四條第二項、第三百零一條第一項分別定有
    明文。而被告上開時地為警查獲，並扣得前開槍枝、子彈等
    情，固據被告於警詢及偵查中陳述明確（見九十五年偵字第
    七一七五號偵查卷第十頁、第三九頁），並有該等槍枝、子
    彈扣案可資佐證，惟該等槍枝、子彈經送內政部警政署刑事
    警察局鑑驗結果，認：「一送鑑改造衝鋒槍壹枝（槍枝管制
    編號：0000000000號），認係由仿INGRAM廠M-11型半自動手
    槍製造之槍枝換裝土造金屬槍管改造而成之改造手槍，經檢
    視，不具撞針，無法供擊發子彈使用，依現狀，認不具殺傷
    力。二送鑑土造子彈拾伍顆，鑑定情形如下：(一)貳拾顆，
    認係由直徑9.91mm、長度19.87m m金屬彈殼及直徑8.92mm金
    屬彈頭組合而成之土造子彈（採樣壹顆測量），採樣柒顆試
    射，均無法擊發，全部子彈經拆解檢視，均不具底火，非為
    子彈之完整結構，認均不具殺傷力。(二)壹拾伍顆，認均係由
    直徑8.86mm、長度18.02mm 金屬彈殼及直徑7.91 mm 金屬彈
    頭組合而成之土造子彈（採樣壹顆測量），採樣伍顆試射，
    均無法擊發，全部子彈經拆解檢視，均不具底火，非為子彈
    之完整結構，認均不具殺傷力。三送鑑工業用子彈柒拾顆，
    認均係口徑0.27吋建築工業用彈，均不具金屬彈頭，非為子
    彈之完整結構，認均不具殺傷力。四送鑑底火壹盒，認均係
    玩具底火帽」等語，有內政部警政署刑事警察局九十五年五
    月二日刑鑑字第0950044442號槍彈鑑定書一件附卷可稽（見
    本院卷第六八頁至第七二頁），是被告寄藏上開槍枝、子彈
    與槍砲彈藥刀械管制條例第八條、第十二條之構成要件尚有
    未合，此外，復查無其他積極證據足認被告有何公訴人移送
    併辦所指之犯行，況該案與本件相隔約四個月之久，亦難認
    係具有概括之犯意，自與前開有罪判決不具有連續犯之裁判
    上一罪關係，本院尚無從併予審理，故就此移送併辦部分退
    請檢察官另行辦理，附此敘明。
據上論斷，應依刑事訴訟法第二百九十九條第一項前段，槍砲彈
藥刀械管制條例第八條第四項、第十二條第四項，刑法第二條第
一項前段、第十一條前段、修正前刑法第五十五條、第四十二條
第二項、第三十八條第一項第一款，修正前罰金罰鍰提高標準條
例第二條，現行法規所定貨幣單位折算新臺幣條例第二條，判決
如主文。
本案經檢察官張誌洋到庭執行職務。
中    華    民    國    95    年    11    月    30    日
                  刑事第五庭    審判長法  官  陳坤地
                                      法  官  許映鈞
                                      法  官  李麗珠
上列正本證明與原本無異。
如不服本判決應於送達後10日內向本院提出上訴狀。
                                      書記官  王麗雯
中    華    民    國    95    年    12    月    1     日
附錄本案論罪科刑法條全文：
槍砲彈藥刀械管制條例第8 條：
未經許可，製造、販賣或運輸鋼筆槍、瓦斯槍、麻醉槍、獵槍、
空氣槍或第四條第一項第一款所定其他可發射金屬或子彈具有殺
傷力之各式槍砲者，處無期徒刑或五年以上有期徒刑，併科新臺
幣一千萬元以下罰金。
未經許可，轉讓、出租或出借前項所列槍枝者，處五年以上有期
徒刑，併科新臺幣一千萬元以下罰金。
意圖供自己或他人犯罪之用，而犯前二項之罪者，處無期徒刑或
七年以上有期徒刑，併科新臺幣一千萬元以下罰金。
未經許可，持有、寄藏或意圖販賣而陳列第一項所列槍枝者，處
三年以上十年以下有期徒刑，併科新臺幣七百萬元以下罰金。
第一項至第三項之未遂犯罰之。
槍砲彈藥刀械管制條例第12條：
未經許可，製造、販賣或運輸子彈者，處一年以上七年以下有期
徒刑，併科新台幣五百萬元以下罰金。未經許可，轉讓、出租或
出借子彈者，處六月以上五年以下有期徒刑，併科新台幣三百萬
元以下罰金。
意圖供自己或他人犯罪之用，而犯前二項之罪者，處三年以上十
年以下有期徒刑，併科新台幣七百萬元以下罰金。
未經許可，持有、寄藏或意圖販賣而陳列子彈者，處五年以下有
期徒刑，併科新台幣三百萬元以下罰金。
第一項至第三項之未遂犯罰之。


司法院資訊處製作；財團法人民間司法改革基金會備份。
